臺灣臺南地方法院民事裁定
109年度補字第1003號
原      告  黃芳義  
被      告  金志成  
            劉清瑜  
            陳振章  
            楊堂寳  
上列當事人間請求拆屋還地事件，本院裁定如下：
    主  文
原告應於本裁定送達之翌日起五日內，補繳第一審裁判費新臺幣
壹萬零柒佰玖拾元，逾期不補正，即駁回原告之訴。
    理  由
一、按提起民事訴訟，應依民事訴訟法第1編第3章第2節相關規
    定繳納裁判費，此為必須具備之程式。原告之訴，有起訴不
    合程式之情形者，法院應以裁定駁回之，但其情形可以補正
    者，審判長應定期間先命補正，亦為同法第249條第1項第6
    款所明定。
二、次按訴訟標的之價額，由法院核定；核定訴訟標的之價額，
    以起訴時之交易價額為準，民事訴訟法第77條之1第1項、第
    2項前段定有明文。又土地所有權人依民法第767條所有物返
    還請求權請求土地占有人拆除房屋返還土地，其訴訟標的之
    價額應以該土地起訴時之交易價額為準（最高法院96年度第
    4次民事庭會議決議參照）。土地如無實際交易價額，非不
    得以政府機關逐年檢討調整之公告現值為核定訴訟標的價額
    之參考（最高法院105年度台抗字第409號裁定參照）。
三、經查：
  ㈠原告依民法第767條第1項前段及中段規定，起訴請求被告將
    坐落臺南市○○區○○段000○000地號土地（下稱系爭土地）上
    之地上物（實際位置及面積以測量為準）拆除，並將其占用
    之土地返還原告。揆諸前揭說明，本件訴訟標的價額應以原
    告主張被告占用系爭土地面積之全部予以核定，而因原告未
    提出系爭土地起訴時交易價額之相關證明文件，本院認為以
    系爭土地109年度公告土地現值即每平方公尺新臺幣（下同
    ）1萬1,800元、6,678元（見本院卷第61、63頁公告土地現
    值及公告地價查詢資料）作為計算系爭土地起訴時交易價額
    之基準，應屬適當。再參以原告主張被告占用面積為45.103
    平方公尺、17.867平方公尺、14.924平方公尺、20.769平方
    公尺，有民事陳報狀在卷可稽（見本院卷第47頁），則本件
    訴訟標的價額核定為98萬1,404元（計算方式詳如附表）。
　㈡從而，本件訴訟標的價額核定為98萬1,404元，應徵收第一審
    裁判費1萬0,790元，茲依民事訴訟法第249條第1項但書之規
    定，限原告於本裁定送達之翌日起5日內補繳，逾期不補正
    ，即駁回原告之訴，特此裁定。
中　　華　　民　　國　　110 　年　　3 　　月　　2 　　日
                  民事第五庭　法  官　陳尹捷
以上正本係照原本作成。
如不服本裁定關於訴訟標的價額之核定，得於裁定正本送達後10
日內向本院提出抗告狀，並繳納抗告裁判費新臺幣1,000元；其
餘關於命補繳裁判費部分，不得抗告。
中　　華　　民　　國　　110 　年　　3 　　月　　2 　　日
                              書記官　曾美滋　
附表（元以下4捨5入）：
編號 地　　號 原告主張被告占用之面積 (平方公尺) 每平方公尺之 公告土地現值 權利 範圍 土 地 價 值 1 臺南市○○區 ○○段000地號   ① 45.103   ② 17.867 1萬1,800元 全部 74萬3,046元 2 臺南市○○區 ○○段000地號   ① 14.924   ② 20.769 6,678元 全部 23萬8,358元 　　　　　　　　　　　　　　　　　　　　　　 合計：98萬1,404元